【裁判字號】    98,上訴,655
【裁判日期】    980526
【裁判案由】    毒品危害防制條例
【裁判全文】
臺灣高等法院刑事判決                 98年度上訴字第655號
上  訴  人  臺灣板橋地方法院檢察署檢察官
被      告  丙○○
指定辯護人  本院公設辯護人周君穎
上列上訴人因被告違反毒品危害防制條例案件，不服臺灣板橋地
方法院96年度訴字第4588號，中華民國97年11月28日第一審判決
（起訴案號：臺灣板橋地方法院檢察署96年度偵字第9846號），
提起上訴，本院判決如下：
    主  文
原判決撤銷。
丙○○販賣第三級毒品，累犯，處有期徒刑伍年貳月。
扣案愷他命驗餘淨重點肆伍貳公克、用以包裝愷他命之塑膠袋
伍個暨新臺幣捌佰元，均沒收。
    事  實
一、丙○○於民國（下同）90年間曾因收受贓物罪，經臺灣板橋
    地方法院以92年度訴字第308號判處有期徒刑3月，如易科罰
    金以300元折算1日，甫於92年12月15日易科罰金執行完畢，
    仍不思悔改。明知愷他命（Ketamine，俗稱Ｋ他命）係毒品
    危害防制條例所列之第三級毒品，不得販賣，竟意圖營利，
    基於販賣第三級毒品之犯意後，先於96年4 月28日凌晨零時
    許，因丁○○（原名劉廣奕）持其所有0000000000門號之行
    動電話撥打至丙○○所持用之0000000000門號行動電話，向
    丙○○表示欲購買愷他命一包，並約定在位於臺北縣永和市
    之TEMPO舞廳前以新臺幣（下同）800元之價格交易。丙○○
    隨即於同日凌晨2時許，在臺北市○○路131號之酒店內，向
    某真實姓名年籍不詳，綽號為「阿祥」之成年男子，以每包
    愷他命600元之價格，販入5包塑膠袋包裝之愷他命（驗餘淨
    重共計3.452公克）後，駕駛其所有車牌號碼為0710-NK號之
    自小客車前往上開TEMPO舞廳。嗣於同日凌晨3時30分許，丙○○駛至臺北縣永和市○○路○段120號前即TEMPO舞廳附近
    時，丁○○即上前與丙○○交易，於丙○○收取丁○○所交
    付800 元而尚未交付愷他命之際，當場為臺北市政府警察局
    信義分局員警查獲，並扣得上開毒品愷他命5 包、行動電話
    門號0000000000號之SIM卡1枚及現金800元等物。
二、案經臺北市政府警察局信義分局移送臺灣板橋地方法院檢察
    署檢察官偵查起訴。
    理  由
壹、程序方面：
一、按被告之自白，非出於強暴、脅迫、利誘、詐欺、疲勞訊問
    、違法羈押或其他不正之方法，且與事實相符者，得為證據
    。被告或共犯之自白，不得作為有罪判決之唯一證據，仍應
    調查其他必要之證據，以察其是否與事實相符。刑事訴訟法
    第156 條第1 項、第2 項分別定有明文。被告於警詢中曾供
    承當時係在販賣愷他命予丁○○等語，然經原審勘驗被告警
    詢錄影帶結果，被告製作警詢筆錄時之精神狀況雖屬正常，
    亦未見警員有脅迫之情事，雖警員語氣較為嚴厲，被告回答
    聲音甚為小聲，有時尚需透過警員重複其回答，而被告未表
    示異議之方式來判斷被告先前回答之內容，此有勘驗筆錄附
    卷（原審卷第96頁）可考，是由上開勘驗結果觀之，尚難認
    警員有對被告施以脅迫之情事。再者被告在警詢供承以每包
    600元之代價買入愷他命後，再以每包800元之代價出售予丁○○等情，核與證人丁○○於警詢之陳述相同，並有上開扣
    案物佐證，足見被告於警詢之自白具任意性，且與事實相符
    ，自具證據能力。
二、次按被告以外之人於審判外之言詞或書面陳述，係法律有規
    定者外，不得作為證據，又被告以外之人於檢察事務官、司
    法警察官或司法警察調查中所為之陳述，與審判不符時，其
    先前之陳述具有較可性之特別情況，且為證明犯罪事實所必
    要者，得為證據，分別為刑事訴訟法第159條第1 項、第159
    條之2 所明文規定。查證人丁○○於警詢中已供明其於上開
    時、地，以每包800 元之代價向被告購買愷他命等情，惟於
    審判中改稱案發當時係幫被告買好門票等被告來，因伊朋友
    在下面，伊即先把門票還有錢給被告，警詢供稱向被告買愷
    他命，是因警員很兇，伊因害怕，才配合說與被告在交易毒
    品云云，核與證人丁○○於警詢之供證不同，而查證人丁○○於警詢之陳述與被告於警詢自白互核相符，案發當時，被
    告、證人丁○○被帶往警局先後製作，先製作證人丁○○筆
    錄後，再製作被告筆錄，該2 人無從串證，且經檢察官勘驗
    警詢錄音帶未見有非法取供情事，所述情節亦與常情相符，
    依當時情形與卷附卷證互為參照，自以證人丁○○於警詢中
    之供證具有較可信之特別情況，且證人丁○○於警詢之供證
    又為證明被告販賣愷他命之犯罪事實所必要者，依上開規定
    ，證人丁○○於警詢中之陳述，亦具證據能力。
三、末按被告以外之人於審判外之言詞或書面陳述，除法律有規
    定者外，不得作為證據。被告以外之人於偵查中向檢察官所
    為之陳述，除顯有不可信之情況者外，得為證據。公務員職
    務上製作之紀錄文書、證明文書，除顯有不可信之情況外，
    亦得為證據。又按被告以外之人於審判外之陳述，雖不符刑
    事訴訟法第159條之1至第159條之4之規定，而經當事人於審
    判程序同意作為證據，法院審酌該言詞陳述或書面陳述作成
    時之情況，認為適當者，亦得為證據；當事人、代理人或辯
    護人於法院調查證據時，知有刑事訴訟法第159條第1項不得
    為證據之情形，而未於言詞辯論終結前聲明異議者，視為有
    前項之同意，刑事訴訟法第159條之1、第159條之5第1 項、
    第2 項分別定有明文。經查，本院相關之供述（被告警詢之
    陳述及證人丁○○於警詢之證述）或非供述證據，並無顯不
    可信之情況，檢察官、被告、公設辯護人於準備程序中對本
    案之供述、非供述證據均表示無意見而同意作為證據（本院
    卷第19頁背面），本院審酌各該證據作成之狀況，亦認為適
    當，依前揭規定，本案相關之供述、非供述證據，均有證據
    能力。
貳、實體方面：
一、訊據被告固坦承與丁○○係朋友關係，相約於上開時、地見
    面，並向丁○○收取現金800 元，及警方在其車內查扣前揭
    愷他命5 包等事實，惟堅決否認有販賣第三級毒品之犯行，
    辯稱：其當時係與丁○○相約至該TEMPO 舞廳跳舞，並央丁○○先幫其買票，一張門票500元，而先前丁○○積欠伊300
    元，故伊應給丁○○200 元，伊即持1000元予丁○○，丁○○便找伊800 元，又其車內所查獲之愷他命，係供伊自行施
    用，並非欲販賣愷他命予丁○○云云；被告公設辯護人則以
    被告於警詢中供稱當時係在販賣愷他命予丁○○等語，然經
    勘驗被告警詢錄影帶結果，製作筆錄員警雖無脅迫情事，但
    警員口氣嚴厲，被告於警詢之供述，被告警詢所述不能排除
    係在應訊壓力下所為之回答，非完全出於自由意志。被告與
    證人丁○○之通聯紀錄，僅能證明渠等當晚有以電話聯絡，
    因他們既相約至該TEMPO 舞廳跳舞，事先以電話聯絡屬正常
    之事，不能因此即認渠等通話之內容係在聯絡交易愷他命。
    原審認被告犯罪不能證明，為被告無罪之諭知，並無不合云
    云置辯。惟查：
  (一)上開事實，業據被告於警詢中自白不諱（臺灣板橋地方法院
    檢察署96年度偵字第9846號偵查卷第9 頁至第12頁），核與
    證人丁○○於警詢中之證述情節（同上卷第13頁至第15頁）
    相符，並經證人即查獲警員甲○○、乙○○迭於偵查（同上
    卷第86、87頁）、原審審理中（原審卷第52頁至第63頁）、
    本院審理中（本院卷第54、55頁、第68頁背面至第71頁正面
    ）證述綦詳，且有0000000000門號行動電話雙向通聯紀錄乙
    份在卷（前揭偵查卷第71頁至第77頁）足憑，暨前揭物品扣
    案可資佐證，又其中扣案疑似愷他命之結晶性白色粉末5 包
    送鑑定結果，確含有第三級毒品愷他命成分（驗餘淨重共計
    3.452公克），亦有行政院衛生署管制藥品管理局96年6月11
    日管檢字第0960005715號鑑定書乙份在卷（前揭偵查卷第13
    0頁）可考，是則此部分事實至堪認定。
  (二)被告辯稱其與丁○○前係同事關係，當時丁○○曾積欠伊30
    0元，案發當日伊請丁○○先幫伊購買該TEMPO舞廳之門票，
    當時丁○○係到伊車子旁邊交付門票等情，固經證人丁○○
    於偵查及原審審理中所為之證述相符，並有勞工保險局97年
    9月19日保承資字第09710307280號函所附勞工保險被保險人
    投保資料二份附卷（原審卷第115頁至第116頁），惟查被告
    與證人丁○○雖曾為同事關係，然證人丁○○先到TEMPO 舞
    廳並非一定會為被告購買門票，又該2 人雖曾為同事，證人
    丁○○尚非一定會向被告借款，況被告始終未能舉證證明其
    確委由證人丁○○購買舞廳門票，且證人即查獲警員甲○○
    、乙○○均一致證稱未見被告身上有舞廳門票等情，從而被
    告上開辯解，尚乏佐證，均非可採。
  (三)再依證人甲○○、乙○○於原審審理中所述，當日渠等係執
    行查緝毒品勤務，依據渠等查獲經驗，該處交易毒品常常在
    樓梯間及車上進行，故渠等會特別注意併排停車之車子，當
    時係證人乙○○看得較為清楚，惟證人乙○○當時僅看到丁○○在副駕駛座旁車窗將錢交予坐在駕駛座之被告此一動作
    ，還沒見到被告拿東西出來等語（原審卷第53、54頁、第59
    、60頁），亦即證人甲○○、乙○○當時僅見到證人丁○○
    將錢交予車內被告之動作，而係依據渠等之經驗而懷疑被告
    與證人丁○○正在進行毒品交易甚明，證人乙○○即指訴當
    時「只是單純的懷疑」等語，惟被告與證人丁○○上開行為
    確足以使人懷疑渠等正進行毒品交易行為，而非單純代買舞
    廳門票或清償舊欠，足見被告經查獲後遭查扣之800 元，應
    非證人丁○○找還被告之金額。
  (四)至被告於警詢中雖陳述：「……我當時正販售Ｋ他命給丁○○（收取1000元找200 元……）」（前揭偵查卷第10頁），
    惟臺灣板橋地方法院檢察署勘驗被告於警詢之錄音光碟，證
    人即承辦警員甲○○問：「收1000元找200 元給他」（同上
    卷第120 頁），核與上開筆錄記載不符。嗣經證人甲○○於
    本院證稱：「……錄音顯示我問被告收取800 元，他沒反應
    ，我又問他收1000元找200 元與筆錄記載不符，詳細情況我
    不太記得，可能是現場查到，我有問他狀況，可能是他告訴
    我，我現在不太記得，可能他有告訴我，我才會這樣問……
    我在搜被告時除800 元外，他身上還有錢，但不知有多少錢
    …不一併扣案是其他錢不知道是否為賣毒品的錢，我祇是依
    查獲時，另一個人說是向被告買的錢扣案，作筆錄之前我就
    有問過被告，是直接拿800 元，或有找錢，當時在車上，可
    以看他們在交錢、交易的動作，但我不知道是拿千元鈔或百
    元鈔，因被告自己陳述是賣800 元之愷他命……」（本院卷
    第69頁背面、第70頁正面），可見被告所辯扣案800 元係證
    人丁○○找還之金額云云，乃圖卸之飾詞，殊非可採，則上
    開警詢筆錄尚不足為被告有力之論據，附此說明。
    要之，被告所辯，均非可採，被告自白，核與事實相符，自
    堪予採信，本案事證明確，被告犯行，至堪認定，應予依法
    論科。
二、核被告所為，應成立毒品危害防制條例第4條第3項之販賣第
    三級毒品罪。查被告有如事實欄所載前科及執行完畢情形，
    有臺灣高等法院被告前案紀錄表在卷可考，被告於5 年之內
    再犯本罪，屬累犯，依法應加重其刑。
三、原審未仔細勾稽，遽認被告犯罪不能證明，而為無罪之諭知
    ，認事用法，均有未洽，檢察官執此為上訴意旨，指摘原判
    決不當，求予撤銷改判，即為有理由，自應由本院予以撤銷
    改判。爰審酌被告明知愷他命業據公告為第三級毒品，對人
    體有莫大之戕害，危害國民身體健康及社會風氣，猶販賣他
    人施用，並取得販賣毒品所得800 元，犯後態度不佳暨其他
    一切情狀，量處有期徒刑5 年2 月，檢察官求刑處有期徒刑
    6 年，尚嫌過重，仍以量處上開刑期為適當。查扣案之愷他
    命驗餘淨重3.452 公克為本案查獲之毒品，業經鑑驗無誤，
    屬違禁物，且為被告所有之物，爰依刑法第38條第1 項宣告
    沒收之；又上開毒品經查尚合於醫藥研究或訓練之用，爰依
    毒品危害防制條例第18條第1 項後段之規定，不宣告沒入並
    銷燬之，上開用以包裝愷他命之外包裝塑膠袋共5 只，可與
    毒品愷他命析離，且為被告所有供犯罪所用之物，應依毒品
    危害防制條例第19條第1項前段規定，諭知沒收。另扣案800
    元，係被告因犯毒品危害防制條例第4條第3項之罪所得財物
    ，應依同條例第19條第1 項之規定沒收。至扣案之行動電話
    門號0000000000號之SIM 卡乙枚，並無積極證據證明係被告
    所有供本案販賣第三級毒品使用之物，爰不宣告沒收之。
據上論斷，應依刑事訴訟法第369條第1項前段、第364條、第299
條第1項前段，毒品危害防制條例第4條第3項、第19條第1項，刑
法第11條、第47條第1項、第38條第1項第1款，判決如主文。
本案經檢察官李良忠到庭執行職務。
中    華    民    國    98    年    5     月    26    日
                  刑事第三庭  審判長法  官  陳博志
                                    法  官  蔡聰明
                                    法  官  許文章
以上正本證明與原本無異。
如不服本判決，應於收受送達後10日內向本院提出上訴書狀，其
未敘述上訴之理由者並得於提起上訴後10日內向本院補提理由書
（均須按他造當事人之人數附繕本）「切勿逕送上級法院」。
                                    書記官  蔡慧娟
中    華    民    國    98    年    5     月    26    日
附錄：本案論罪科刑法條全文
毒品危害防制條例第4條第3項
製造、運輸、販賣第三級毒品者，處5年以上有期徒刑，得併科
新臺幣5百萬元以下罰金。


司法院資訊處製作；財團法人民間司法改革基金會備份。
